最高法院刑事判決　　　　　　九十六年度台上字第七０九０號
上　訴　人　甲○○
　　　　　　　　　　押）
上列上訴人因殺人案件，不服台灣高等法院中華民國九十六年九
月二十六日第二審判決（九十六年度上訴字第二三五五號，起訴
案號：台灣板橋地方法院檢察署九十五年度偵字第一九０五七號
），提起上訴，本院判決如下：
    主  文
原判決撤銷，發回台灣高等法院。
    理  由
本件原判決維持第一審論處上訴人甲○○殺人累犯罪刑（處有期
徒刑十二年十月）之判決，駁回上訴人在第二審之上訴，固非無
見。
惟查：（一）當事人及辯護人聲請調查之證據，如不能調查，或
與本案待證事實無關緊要，或待證事實已臻明瞭無再調查之必要
，或同一證據再行聲請者，事實審法院固得裁定駁回，或於判決
理由內說明不予調查之理由，毋庸為無益之調查；然若於證明事
實確有重要關係，復無前述情形，則為明瞭案情起見，自應盡職
權能事踐行調查之程序，否則縱經原審法院以裁定駁回其聲請，
或於判決理由內說明不予調查，仍係審判期日應行調查之證據未
予調查，其判決即難謂非違法。卷查上訴人一再辯稱：伊在台北
縣三重市○○街一一六號「鴨肉忠」小吃店，與被害人游鎮隆發
生爭執後，遭游鎮隆隨行友人追打出店外，暫逃至附近巷內躲藏
，嗣後騎機車返家途中，行經大智街一二二號斜對面時，遭埋伏
該處之游鎮○○○○路旁衝出來，伊一時不慎人車倒地，隨即遭
游鎮隆等人追砍，因徒手抵禦，致被殺傷多處，扣案摺疊刀係伊
自追殺者手中奪下，伊係為求自保而揮刀防禦時，不幸刺到游鎮
隆云云，並聲請調取設置於現場之監視器所拍攝錄影帶勘驗並記
載於筆錄上，且卷附現場圖顯示，上訴人與被害人等發生爭執及
追逐經過之地點總計有六處設有監視器；則上訴人前述聲請調查
之證據，顯然於證明事實及上訴人之利益確有重要關係，自有調
查予以釐清之必要，乃原審竟未予調查，根究明白，而僅於判決
理由內說明不予調查，依前開說明，仍係審判期日應行調查之證
據未予調查，其判決難謂非違法。（二）法院就錄音、錄影、電
磁紀錄或其他相類之證物之調查，應以適當設備，依勘驗程序，
於當庭播放該等影音證物，使當事人、代理人、辯護人或輔佐人
辨認或告以要旨，此觀刑事訴訟法第一百六十五條之一之規定自
明。卷查原審就卷附台北縣三重市○○○路二二一巷監視錄影光
碟之調查，並未依勘驗程序，以適當設備，於當庭播放，使上訴
人及其辯護人辨認或告以要旨，而僅提示該錄影光碟，其所踐行
之調查程序，顯非合法，乃竟仍採為判決基礎，自亦難認為適法
。上訴意旨，指摘原判決違背法令，非無理由，應認原判決有撤
銷發回更審之原因。
據上論結，應依刑事訴訟法第三百九十七條、第四百零一條，判
決如主文。
中　　華　　民　　國　九十六　年　 十二 　月　 十三 　日
                      最高法院刑事第十庭
                          審判長法官  謝　俊　雄
                                法官  陳　世　雄
                                法官  魏　新　和
                                法官  吳　信　銘
                                法官  徐　文　亮
      本件正本證明與原本無異
                                      書  記  官
中　　華　　民　　國　九十六　年　 十二 　月　 十八 　日
                                                      Ｑ
